臺灣高等法院臺中分院刑事判決　　　　　　　　　九十三年度交上易字第三六三號
　　上　訴　人
　　即　被　告　甲○○
　　選任辯護人　楊榮富
右上訴人因過失傷害案件，不服臺灣臺中地方法院九十二年度交易字第六四三號中華
民國九十三年二月二十四日第一審判決（起訴案號：臺灣臺中地方法院檢察署九十二
年度偵字第八三三二號），提起上訴，本院判決如左：
    主      文
原判決撤銷。
甲○○因過失傷害人，處拘役肆拾日，如易科罰金，以參佰元折算壹日。緩刑貳年。
    事實及理由
一、犯罪事實：
    甲○○考領有普通小型車駕駛執照，於民國九十二年一月十七日下午，駕駛車號
    ２Ｑ－四五二七號自用小客車，沿台中縣大雅鄉○○○路由西向東方向行駛，於
    同日十七時五十分許，途經台中縣大雅鄉○○○路與學府路交岔口時，本應注意
    汽車行駛時，駕駛人應注意車前狀況，隨時採取必要之安全措施，並於行經交叉
    路口暫停等候號誌變換起步前，應注意左右有無車輛，讓行進中之車輛優先通過
    ，以避免危險之發生，且依當時天候晴，傍晚有照明，雖已有點昏暗，但路面無
    缺陷，道路無障礙物，視距良好，依其智識、能力亦無不能注意之情事，竟疏未
    注意前方狀況，並未於等候號誌變換起步前注意左右有無車輛而貿然起步，適有
    乙○○騎乘車號ＧＺＰ－五０三號重型機車後載丙○○，沿台中縣大雅鄉○○路
    由北向南行至該路口，亦疏未開啟車燈注意車前狀況並迅速通過交叉路口，兩車
    因而閃煞不及，致甲○○駕駛之車號２Ｑ－四五二七號自用小客車左前車頭保險
    桿撞及車號ＧＺＰ－五０三號號重型機車之右側前車身，乙○○及丙○○因而分
    別受有多處擦傷、右側鎖骨骨折及右脛骨骨折之傷害。甲○○則於肇事後，在未
    經有偵查權之機關或公務員發覺為犯嫌前，向警局報案自首陳明其為肇事者及肇
    事經過，並願接受裁判。
二、認定犯罪事實所憑證據和理由：
  (1)上訴人即被告甲○○（下稱被告）坦承於九十二年一月十七日十七時五十分許，
    駕駛車號２Ｑ－四五二七號自用小客車，在台中縣大雅鄉○○○路與學府路交岔
    口，與乙○○騎乘車號ＧＺＰ－五０三號重型機車發生擦撞之事實，業經告訴人
    乙○○指述綦詳，核與證人即到場處理之台中縣警察局豐原分局警員賴得寶證述
    情節相符，並有道路交通事故調查報告表及警員所繪事故現場圖一份、現場照片
    十張在卷可稽，應堪採信。
  (2)告訴人乙○○及丙○○因本件交通事故而分別受有多處擦傷、右側鎖骨骨折及右
    脛骨骨折之傷害，有清泉綜合醫院九十二年二月十五日診斷證明書二紙可參。
三、對於被告辯解本院的判斷：
    被告雖辯稱：伊當時並沒有闖紅燈，在經過肇事路口時是綠燈剛起步，乙○○所
    騎乘的機車闖紅燈突然衝過來，伊就撞上去云云。經查：
  (1)按駕駛人駕駛汽車應注意車前狀況，並隨時採取必要之安全措施；又停車起步前
    ，應注意左右有無車輛，讓行進中之車輛優先通過，道路交通安全規則第九十四
    條第三項、第八十九條第一項第六款分別訂有明文，此為一般駕駛人應注意並能
    注意之事項，且於駕駛人因等候號誌變換暫時停車起步時，應亦有其適用，被告
    既考領有普通小型車駕駛執照，自難諉為不知。由本件交通事故發生後雙方車輛
    停止之位置，被告所駕駛之車號２Ｑ－四五二七號自小客車，係車頭朝東、車尾
    朝西停止於台中縣大雅鄉○○○路與學府路交岔口內，告訴人乙○○所騎乘之車
    號ＧＺＰ－五０三號重型機車係停止於車號２Ｑ－四五二七自小客車左前方之神
    林南路西向東車道邊並卡在該車頭保險桿下，其後方留有一距車號２Ｑ－四五二
    七自小客車左前輪二點四公尺之刮地痕，有道路交通事故調查報告表暨事故現場
    圖一份及現場照片十張附卷可佐，參酌雙方行向、路線、路況、雙方供述之肇事
    經過，及被告所駕駛之車號２Ｑ－四五二七自小客車受損位置為左前保險桿，足
    見乙○○所騎乘之機車係由台中縣大雅鄉○○路由北向南直行時，遭被告所駕駛
    之車號２Ｑ－四五二七自小客車之左前車頭撞及其機車右側前車身，且雙方於撞
    擊前之車速均不快，而撞擊點即在前開刮地痕處；另依該刮地痕相關位置研判，
    乙○○所駕之機車於遭撞擊前係在學府路之邊線路徑上已達神林南路之中心線附
    近，而被告所駕之車則甫自神林南路起步尚未通過學府路之邊線，顯見被告確有
    疏未注意車前狀況並未讓左右行進中之車先行之情。況依當時天候晴，傍晚有照
    明，雖有點昏暗，但路面無缺陷，道路無障礙物，視距良好，依其智識、能力亦
    應無不能注意之情事，被告行經肇事路段，竟疏未注意車前狀況，並未於行經交
    叉路口暫停等候號誌變換起步前，注意左右有無車輛以讓行進中之車輛優先通過
    即貿然起步，致以其坐車之左前車頭撞及告訴人乙○○所騎乘之機車，其有過失
    ，至為明顯。而告訴人乙○○及丙○○因本件道路交通事故而分別受有多處擦傷
    、右側鎖骨骨折及右脛骨骨折之傷害，已如前述，自與被告之過失行為間，有相
    當之因果關係。本件事證明確，被告犯行，應堪認定。
  (2)至被告及告訴人乙○○互指雙方有闖越紅燈一節，且證人陳來福於原審證稱車禍
    當時學府路是紅燈，神林南路燈號看不到等語，惟經本院堪驗現場結果，陳來福
    所稱之土地公廟路口旁，可明確看到神林南路之紅綠燈號誌，有勘驗筆錄可稽，
    是其證述已有瑕疵，非可盡信，且陳來福既稱當時伊在土地公廟燒金紙，伊聽到
    撞擊聲才抬頭看燈號等情，足認陳來福對於本件肇事時雙方行車路線之號誌，縱
    有所見，亦非肇事瞬間之號誌，而係肇事後之號誌，自難憑此為有利於被告之認
    定，況被告亦自承伊當時在車內有拿麵包給前座之小女兒吃，伊抬頭看見前車已
    走了，才跟著起動，：：伊撞到的時候是綠燈，第一部車已過對向紅綠燈等情，
    亦足認被告有分神照顧車內女兒而疏於注意車前狀況之情，且本院參酌本件肇事
    之時適逢下班時間，車禍地點車流量甚多（參卷附肇事現場所拍攝之照片），雙
    方闖紅燈機會不大，應係燈號變換之際被告突見前車已先行而貿然起步，告訴人
    亦未迅速於燈號變換前通過交叉路口，各未注意車前狀況，均為肇事原因較為正
    確，附此明。
四、撤銷改判的理由：
  (1)撤銷原判決的理由：
    第一審就被告尚有未於等候號誌變換起步前注意左右有無車輛而貿然起步及告
      訴人乙○○亦有疏未開啟車燈並迅速通過交叉路口之事實，疏未認定。
    原判決據上論斷欄，漏未引用刑法第五十五條前段之法條。
    被告與告訴人已達成民事和解，被告並已賠償告訴人之損害，原判決未及審酌
      併為量刑之參考。
  (2)自為判決的論罪科刑理由：
    被告所為，觸犯刑法第二百八十四條第一項前段之過失傷害罪。被告以一過失
      行為致乙○○、丙○○分別受有傷害，觸犯二過失傷害罪名，為想像競合犯，
      應從一重之過失傷害罪處斷。又被告於肇事後，在未經有偵查權之機關或公務
      員發覺為犯嫌前，向到場處理本件車禍之警員賴得寶陳明其為肇事者及肇事經
      過，並願接受裁判，亦據被告供承在卷，且有道路交通事故調查報告表上之記
      載及被告之警訊筆錄在卷可佐，被告後來並接受裁判，核與自首要件相符，為
      對於未發覺之罪自首而接受裁判，應依刑法第六十二條前段規定減輕其刑。
    審酌被告過失程度之輕重、本次車禍造成二人受傷，被害人乙○○亦與有過失
      及被告肇事後已與被害人達成民事賠償和解並履行完畢等一切情狀，於依自首
      規定減輕其刑後，量處如主文第二項所示之刑，並諭知易科罰金之折算標準。
    被告前未曾受有期徒刑以上刑之宣告，有台灣高等法院被告全國前案紀錄表附
      卷可稽，被告行為後亦坦認肇事，並已與被害人成立民事賠償和解，有和解筆
      錄在卷可考，其經此偵審程序之教訓後，應知所警惕，而無再犯之虞，本院認
      其刑之宣告，以暫不執行為適當，併予諭知緩刑二年，以資惕勵。
五、適用的法律：
  (1)刑事訴訟法第三百六十九條第一項前段、第三百六十四條、第二百九十九條第一
    項前段。
  (2)刑法第二百八十四條第一項前段、第六十二條前段、第五十五條前段、第四十一
    條第一項前段、第七十四條第一款。
  (3)罰金罰鍰提高標準條例第一條前段、第二條。
中      華      民      國      九十三  年      八      月      三十一  日
                                臺灣高等法院臺中分院刑事第九庭
                              審判長法  官  陳  筱  珮
                                            法　官　趙　春　碧
                                            法  官  張  國  忠
右正本證明與原本無異。
不得上訴。
                                            書記官　林　玉　惠
中      華      民      國      九十三  年      九      月      一      日
刑法第二百八十四條第一項：
因過失傷害人者，處六月以下有期徒刑、拘役或五百元以下罰金。
                                                                        Ａ
